【裁判字號】    99,訴,889
【裁判日期】    990831
【裁判案由】    清償借款
【裁判全文】
臺灣高雄地方法院民事判決               99年度訴字第889號
原      告  第一金融資產管理股份有限公司
法定代理人  乙○○
訴訟代理人  丁○○
被      告  甲○○
            丙○○
上列當事人間請求清償借款事件，本院於民國99年8 月18日言詞
辯論終結，判決如下：
    主    文
被告應連帶給付原告新台幣伍拾捌萬捌仟陸佰柒拾壹元，及其中
新台幣伍拾陸萬壹仟零玖拾伍元，自民國九十一年四月二十四日
起至清償日止，按年利率百分之十點四九計算之利息，並自民國
九十一年四月二十四日起至清償日止，按上開利率百分之二十計
算之違約金。
訴訟費用新台幣陸仟佰玖拾元由被告連帶負擔。
    事實及理由
一、原告主張：訴外人林政廷（原名林仕銘）於民國90年5 月23
    日，邀同被告甲○○及丙○○向訴外人高雄區中小企業銀行
    股份有限公司（下稱高雄企銀）借款新台幣（下同）600,00
    0 元，雙方約定借款期間自90年5 月23日起至95年5 月23日
    止，分60期，自第1 期起本息平均攤還，並按高雄企銀基本
    放款利率年息9.12% 加碼年息1.38% 機動計息，如有一期未
    還，即視為全部到期，就逾期在6 個月以內者，按計息利率
    10% ；逾期超過6 個月部分，按計息利率20% 計算違約金（
    下稱系爭借款契約）。詎被告自90年10月23日起即未遵期還
    款（斯時應適用之計息利率為年息10.49%），共計積欠本金
    561,095 元，及自90年10月23日起至91年4 月23日止之利息
    29,363元未還。嗣利息部分經以林政廷在高雄企銀之存款部
    分抵償後，僅餘欠利息27,592元，合計仍有588,671 元之債
    權未獲清償。嗣高雄企銀於92年10月27日將前揭債權及依系
    爭借款契約所生之利息、違約金債權（以下合稱系爭債權）
    讓與龍星昇第五資產管理股份有限公司（下稱龍星昇公司）
    ，該公司再於97年6 月25日將系爭債權讓與中華開發資產管
    理股份有限公司（下稱中華開發資產公司），該公司復於98
    年6 月30日將系爭債權讓與上昇國際資產管理實業股份有限
    公司（下稱上昇公司），原告則於98年10月16日自上昇公司
    受讓系爭債權。為此爰依消費借貸、連帶保證及債權讓與之
    法律關係，提起本件訴訟。並聲明：如主文第1 項所示。
二、甲○○辯稱：伊雖有在借據及授信約定書上簽名，但高雄企
    銀當時給的文件很多，伊沒有仔細看內容即簽名，且伊不認
    識林政廷及丙○○，自不負連帶保證之責；丙○○則辯稱：
    伊雖有在借據及授信約定書上簽名，但伊不認識林政廷及甲
    ○○，卻互為保證人，其效力甚有疑義等語，資為抗辯。並
    均聲明：原告之訴駁回。
三、本院判斷：
  (一)按稱消費借貸者，謂當事人約定，一方移轉金錢或其他代替
    物之所有權於他方，而他方以種類、品質、數量相同之物返
    還之契約；借用人應於約定期限內，返還與借用物種類、品
    質、數量相同之物；遲延之債務，以支付金錢為標的者，債
    權人得請求依法定利率計算之遲延利息。但約定利率較高者
    ，仍從其約定利率；當事人得約定債務人不履行債務時，應
    支付違約金，民法第474 條第1 項、第478 條前段、第233
    條第1 項、第250 條第1 項分別定有明文。次按稱保證者，
    謂當事人約定，一方於他方之債務人不履行債務時，由其代
    負履行責任之契約。保證債務，除契約另有訂定外，包含主
    債務之利息、違約金、損害賠償及其他從屬於主債務之負擔
    ，民法第739 條、第740 條亦有明定。又保證債務之所謂連
    帶，係指保證人與主債務人負同一債務，對於債權人各負全
    部給付之責任而言，有最高法院45年台上字第1426號判例要
    旨足資參照。再按民法第297 條第1 項規定之本旨，無非使
    債務人知有債權讓與之事實，受讓人對於債務人主張受讓事
    實行使債權時，既足使債務人知有債權讓與之事實，即應認
    為兼有通知之效力。亦有最高法院22年上字第1162號判例要
    旨可參。
  (二)經查，原告主張之前開事實，業據其提出借據、授信約定書
    、高雄企銀放款帳明細表及債權讓與聲（證）明書（見本院
    卷第6 頁、第8 至9 頁、第10頁、第11至14頁）為憑，本院
    依上開借款資料所載連帶保證、借款金額、清償期限、利息
    及違約金之約定等情事為審核結果，確與原告主張之事實相
    符，自堪信為真實。而被告對於原告主張碾轉自高雄企銀受
    讓債權之事實，亦不爭執（見本院卷第67頁），同堪認定。
    至被告雖分別以前詞置辯，然主債務人與連帶保證人間是否
    認識或親疏遠近，本非連帶保證責任發生之要件，被告既均
    自認於借據及授信約定書上之連帶保證人欄簽章（見本院卷
    第55頁），顯係同意擔任林政廷系爭借款契約之連帶保證人
    。再者，甲○○為大學畢業、丙○○為高職畢業，均具有相
    當之學識，並非不能理解文字意義之人，衡情應無在未審閱
    借據及授信約定書內容前即貿然於連帶保證人欄簽名之理，
    益徵被告應依借據及授信約定書所載文義負連帶保證之責，
    揆諸前開說明，被告自應就林政廷未還欠款負全部給付之責
    。末者，原告於向被告主張受讓事實行使系爭債權時，即足
    使被告知有債權讓與之事實，即應認兼有通知之效力。從而
    ，原告本於消費借貸、連帶保證及債權讓與之法律關係，請
    求被告連帶給付如主文第1 項所示之本金、利息及違約金，
    為有理由，應予准許。
四、本件係原告全部勝訴，其繳納之第一審訴訟費用即裁判費6,
    390 元，應由被告連帶負擔。
五、據上論結，原告之訴為有理由，依民事訴訟法第85條第2 項
    、第87條第1 項，判決如主文。
中    華    民    國    99    年    8     月    31    日
                  民事第五庭  法  官  李育信
以上正本係照原本作成。
如不服本判決，應於送達後20日內，向本院提出上訴狀並表明上
訴理由，如於本判決送達前提起上訴者，應於判決送達後10日內
補提上訴理由書（須附繕本）。
中    華    民    國    99    年    8     月    31    日
                              書記官  林玉珊

司法院資訊處製作；財團法人民間司法改革基金會備份。
